臺灣高等法院臺中分院刑事判決　　　　　　　　　　九十三年度上易字第五三六號
　　上　訴　人
　　即　被　告　丙○○
右上訴人因詐欺案件，不服臺灣臺中地方法院九十三年度易字第一一七號，中華民國
九十三年四月七日審判決（起訴案號：臺灣彰化地方法院檢察署九十二年度偵字第八
四二九號），提起上訴，本院判決如左：
    主      文
上訴駁回。
    事實及理由
一、本案經本院審理結果，認第一審判決認事用法及量刑均無不當，應予維持，並引
    用第一審判決書記載之事實、證據及理由（如附件）。
二、上訴人即被告丙○○徒以原審所不採之遭地下錢莊逼迫，由地下錢莊的人拿去使
    用等語為辯，未提出其他有利之證據及辯解，核其上訴並無理由，應予駁回。
三、被告經合法傳喚，無正當理由不到庭，爰不待其陳述逕行判決。
四、據上論斷，應依刑事訴訟法第三百七十三條、第三百七十一條、第三百六十八條
    ，判決如主文。
本案經檢察官甲○○到庭執行職務。
中      華      民      國      九十三     年     六      月   二十四   日
                                臺灣高等法院臺中分院刑事第九庭
                                      審判長法  官  康  應  龍
                                            法  官  趙  春  碧
                                            法  官  張  國  忠
右正本證明與原本無異。
不得上訴。
                                            書記官  黃  薰  慧
中      華      民      國      九十三     年     六      月   二十五   日
                                                                        Ｒ
臺灣彰化地方法院刑事判決                          九十三年度易字第一一七號
    公  訴  人  臺灣彰化地方法院檢察署檢察官
    被      告  丙○○  男  三十五歲（民國○○○年○月○○日生）
                        住彰化縣彰化市○○里○○路○段一七０巷三十號
                        居彰化縣彰化市○○里○○路○段一一○巷十二號
                        身分證統一編號：Ｎ一二一八五三二八號
右列被告因詐欺案件，經檢察官提起公訴（九十二年度偵字第八四二九號），本院判
決如左：
    主  文
丙○○幫助意圖為自己不法之所有，以詐術使人將本人之物交付，累犯，處有期徒刑
肆月，如易科罰金，以參佰元折算壹日。
    事  實
一、丙○○前於民國八十四年二月二十二日，因竊盜及違反麻醉藥品管理條例案件，
    分別經本院判處有期徒刑七月與有期徒刑五月，應執行有期徒刑十月，經上訴台
    灣高等法院台中分院駁回上訴確定；同年十一月二十日，又因竊盜案件，經本院
    判處有期徒刑一年二月確定；二案接續執行後，於八十五年七月五日獲假釋出獄
    ，假釋期間原應至八十六年三月三十一日，詎於八十六年間又因竊盜罪，經台灣
    高等法院台中分院於八十六年四月二十二日判決有期徒刑一年確定，嗣經撤銷前
    開假釋，所餘殘刑八月又二十六日，並與其再於八十七年間所犯竊盜罪，經本院
    於八十七年十一月三日判決確定之有期徒刑三月合併執行，迄八十八年三月三十
    一日縮短刑期執行完畢。詎其仍不悔改，經由報紙分類廣告得知有一不詳姓名成
    年男子，欲以新台幣（下同）三千元之代價收購存摺帳戶，丙○○依一般社會生
    活之通常經驗，本可預見收購存摺帳戶之人將可能利用購得帳戶作為不法收取他
    人款項之用，竟基於意圖幫助他人不法所有犯罪之不確定故意，與該刊登廣告男
    子聯繫後，於八十九年二月中旬至同年三月中旬某日（起訴書誤載為八十八年底
    某日），在彰化市火車站前，將其於八十八年十二月十五日申設之彰化市○○路
    郵局帳號第0000000之九號帳戶之存摺、印章及金融卡，以三千元之代價
    ，售予該不詳姓名成年男子，提供其作為詐欺取財之工具。嗣該不詳姓名成年男
    子取得丙○○所有前開郵局帳戶後，即意圖為自己不法之所有，登報佯稱辦理國
    際信貸融資借款方式，從事詐財之行為，致使乙○○於八十九年三月二十二日十
    四時許，閱報後撥打電話至（０七）0000000，與自稱「林姓專員」聯繫
    借款，「林姓專員」乃詐稱要先匯借款手續費及利息，並指定含丙○○前揭帳戶
    在內之匯款帳號，乙○○一時不察陷於錯誤，於八十九年三月二十三日至同年月
    三十一日間以轉帳方式匯款十一次共計五十一萬二千零四十元至上開指定帳號，
    而其中八萬元及六萬元二筆匯款，於八十九年三月二十七日匯入前揭丙○○所出
    售之郵局帳戶內，而前開匯款旋即遭該詐欺集團提領殆盡。嗣乙○○因未取得任
    何借款，始知受騙。
二、案經乙○○訴由高雄市政府警察局鼓山分局報請台灣高雄地方法院檢察署呈請台
    灣高等法院檢察署核轉台灣彰化地方法院檢察署檢察官偵查起訴。
    理  由
一、訊據被告丙○○，固坦承前揭彰化市○○路郵局帳號第0000000之九號帳
    戶係其所申設無誤，然否認有何幫助詐欺之情，辯稱：八十九年四、五月間，當
    時伊因急需用錢，持身分證向地下錢莊借款二萬元，其後因無法還款，遭地下錢
    莊之人架走並要求伊想辦法清償，嗣地下錢莊之人乃提議以伊之名義申設帳戶，
    並提供予地下錢莊使用，可以扣除三千元之利息，旋伊即前往彰化縣曉陽路郵局
    辦理開戶，開戶後，存摺、印章及提款卡均交予地下錢莊之人使用，伊並未將前
    揭帳戶出售云云。經查：（一）被害人乙○○於八十九年三月二十二日十四時許
    ，閱報後得知有國際融資信貸借款，乃撥打電話至（０七）0000000，與
    自稱「林姓專員」聯繫借款事宜，該「林姓專員」乃詐稱要先匯借款手續費及利
    息，並指定匯款帳號，被害人乙○○一時不察陷於錯誤，於八十九年三月二十三
    日至同年月三十一日間匯款十一次共計五十一萬二千零四十元至其指定之帳戶中
    ，而其中八萬元及六萬元二筆匯款，並於八十九年三月二十七日匯入被告前揭彰
    化市○○路郵局帳號第0000000之九號帳戶中，嗣因未取得任何借款，始
    知受騙等情，業據被害人指訴綦詳，並有郵政國內匯款執據十一紙、郵政存簿儲
    金每日活動戶存提明細、報紙分類廣告及郵局立帳申請書等影本附卷可稽，顯見
    向被害人施以詐術之詐欺集團，乃利用被告前揭帳戶作為詐財之工具。（二）次
    查，被告於偵查中曾坦承其自報紙分類廣告得知有人欲買受存摺帳戶，故於其入
    監服刑前，將其前揭郵局帳戶，在彰化市火車站前出售等語（見偵查卷九十二年
    十一月二十五日訊問筆錄）。而帳號第0000000之九號郵局帳戶，乃被告
    於八十八年十二月十五日前往彰化縣曉陽路郵局所申請設立，同年月二十二日並
    領用金融卡，八十九年二月十六日被告以金融卡遺失為由，再申請補發金融卡，
    並於同年月二十三日領用等情，有中華郵政股份有限公司彰化郵局九十三年三月
    九日出具之彰營字第０九三０一００二九二號函暨立帳申請書、開戶留存身分證
    、金融卡申請書等影本附卷可稽，非被告所辯稱八十九年四、五月間所申請。則
    被告於偵查中所述，應較具可信性，前揭郵局帳戶，確係被告出售無誤，被告前
    開辯詞，自無足採信。至被告出售之時間，按被告於八十八年十二月取得前揭帳
    戶後，八十九年二月十六日尚曾申請補發金融卡，又被害人乙○○係於八十九年
    三月二十二日下午與詐欺集團聯繫後始得知被告之帳號，再比對被告之出入監資
    料，被告於八十八年三月三十一日縮短刑期執行完畢後，八十九年一月二十日因
    施用毒品案件，進入彰化看守所附設勒戒處所，施以觀察、勒戒，同年二月三日
    因無繼續施用傾向而釋放，迄八十九年十月二十一日始再因案入監服刑，是由上
    述各節，可知被告前揭帳戶出售之時間，應在八十九年二月中旬至同年三月中旬
    之間，附此說明。（三）又按，刑法上之故意非僅指直接故意，尚包含間接故意
    ，所謂間接故意係指行為人對於構成犯罪事實，預見其發生而其發生並不違反其
    本意，刑法第十三條第二項定有明文，且幫助犯之成立以行為人主觀上認識被幫
    助者正欲從事犯罪或係正在從事犯罪，且該犯罪有既遂之可能，而其行為足以幫
    助他人實現構成要件者，即具有幫助故意，不以行為人確知被幫助者係犯何罪名
    為必要。而本案被告於出售前揭帳戶時，已係三十一歲之成年人，應具相當之社
    會經驗，對該不詳姓名成年男子何以願意以高價購買素不相識者之郵局帳戶，豈
    能無疑？且自政府開放金融業申請設立以來，金融機構大量增加，使一般人申請
    存款帳戶極為容易、便利，故除非充作犯罪使用，一般正常使用之存款帳戶，並
    無向他人購買之必要，亦無將存款存放於不相識人帳戶之理，被告猶將其所有前
    開郵局帳戶出售予該不詳姓名成年男子並收取對價，是該不詳姓名成年男子將帳
    戶用來供他人作為詐欺取財之用，應為被告所容許及允許，亦即不違反被告之本
    意，被告顯具有不確定幫助犯罪之故意，對其出售之帳戶被用來作為詐欺取財之
    工具應有所認識，從而，本件事證明確，被告犯行已堪認定。
二、按本件被告將其所有前開郵局帳戶，售予不詳姓名成年男子，該不詳姓名人嗣據
    以作為詐欺取財轉帳匯款使用，既不違背被告當初出售帳戶之本意，已如前述，
    且係參與提供取得詐欺取財犯罪所得款項工具，對此犯行施以助力，為詐欺取財
    罪構成要件以外之行為，應以詐欺取財罪之幫助犯論之。核被告所為，係犯刑法
    第三十條第一項、第三百三十九條第一項之幫助詐欺取財罪。被告係幫助不詳姓
    名成年男子犯詐欺取財罪，為從犯，應依刑法第三十條第二項規定，按正犯之刑
    減輕之。又被告前於八十四年二月二十二日，因竊盜及違反麻醉藥品管理條例案
    件，分別經本院判處有期徒刑七月與有期徒刑五月，應執行有期徒刑十月，經上
    訴台灣高等法院台中分院駁回上訴確定；同年十一月二十日，又因竊盜案件，經
    本院判處有期徒刑一年二月確定；二案接續執行後，於八十五年七月五日獲假釋
    出獄，假釋期間原應至八十六年三月三十一日，詎於八十六年間又因竊盜罪，經
    台灣高等法院台中分院於八十六年四月二十二日判決有期徒刑一年確定，嗣經撤
    銷前開假釋，所餘殘刑八月又二十六日，並與其再於八十七年間所犯竊盜罪，經
    本院於八十七年十一月三日判決確定之有期徒刑三月合併執行，迄八十八年三月
    三十一日縮短刑期執行完畢，有台灣彰化地方法院檢察署刑案資料查註紀錄表及
    台灣高等法院被告全國前案紀錄表附卷可據，其受此有期徒刑執行完畢後，五年
    以內再犯有期徒刑以上之罪，應依累犯規定加重其刑，並先加後減之。爰審酌被
    告之品行、犯罪動機、目的、手段、所生危害、犯罪後態度等一切情狀，處以如
    主文所示之刑，並諭知易科罰金之折算標準。
三、又被告為前開犯罪行為後，刑法第四十一條已於九十年一月十日修正公布，經比
    較修正前後之規定，以修正後之新法較有利於被告，爰依刑法第二條第一項前段
    規定，適用修正後之刑法第四十一條第一項前段，而諭知易科罰金之折算標準，
    附此敘明。
據上論斷，應依刑事訴訟法第二百九十九條第一項前段，刑法第三百三十九條第一項
、第三十條第一項前段、第二項、第四十七條、第二條第一項前段、第四十一條第一
項前段，罰金罰鍰提高標準條例第一條前段、第二條，判決如主文。
本案經檢察官賴志盛到庭執行職務。
中      華      民      國      九十三      年      四      月    七    日
                                臺灣彰化地方法院刑事第二庭
                                    審判長法      官  石  馨  文
                                          法      官  郭  麗  萍
                                          法      官  王  義  閔
右正本證明與原本無異。
如不服本判決，應於判決送達後十日內，向本院提出上訴狀( 須附繕本 )。
告訴人或被害人對於判決如有不服具備理由請求檢察官上訴者，其上訴期間之計算係
以檢察官收受判決正本之日期為準。
                                          法院書記官  詹  國  立
中      華      民      國      九十三  年      四      月   十二   日
刑法第三百三十九條
意圖為自己或第三人不法之所有，以詐術使人將本人或第三人之物交付者，處五年以
下有期徒刑、拘役或科或併科一千元以下罰金。
以前項方法得財產上不法之利益或使第三人得之者亦同。
前二項之未遂犯罰之。
